【裁判字號】    95,易,71
【裁判日期】    950620
【裁判案由】    詐欺
【裁判全文】
臺灣臺中地方法院刑事判決                95年度易字第71號
公  訴  人  臺灣臺中地方法院檢察署檢察官
被      告  己○○
上列被告因詐欺案件，經檢察官提起公訴（九十四年度偵緝字第
七三○號），本院判決如下：
    主    文
己○○共同意圖為自己及他人不法之所有，以詐術使人將本人之
物交付，累犯，處有期徒刑陸月，如易科罰金，以佰元折算壹
日。
    犯罪事實
一、己○○前於民國九十年間因違反毒品危害防制條例案件，經
    臺灣臺東地方法院於九十年五月三十一日以九十年度易字第
    一四○號判處有期徒刑四月，於九十年七月二日確定，並於
    九十一年七月九日執行完畢，猶不知悔改。緣丁○○（業經
    臺灣臺中地方法院檢察署以九十三年度偵字第一一五二六號
    為不起訴處分確定）為圖取得自用小客車之所有權，以典當
    換取現金花用，明知其與己○○均無購車之意，且無資力給
    付車款，竟與己○○二人共同基於意圖為自己及他人不法所
    有之犯意聯絡，先由丁○○帶己○○於九十三年二月十六日
    前往臺東區中小企業銀行臺東分行，辦理帳號000000
    0000000號活期儲蓄存款帳戶之開戶，並推由丁○○
    於九十三年二月十八日持己○○之身分證正本，出面向位於
    臺中市南屯區○○○路二八八號之臺中上豪汽車仲介有限公
    司（下稱上豪汽車公司）訛稱欲購買賓士廠牌Ｅ３２０型號
    ，車牌號碼２３６８－ＨＴ號之自用小客車，約定自備款不
    足部分向銀行貸款，且自備款及貸款之分期款均以己○○名
    義申請之支票支付，致上豪汽車公司不疑有他，代為連絡誠
    泰商業銀行辦理貸款，誠泰商業銀行則指派甲○○（原名何
    瑞墩）於九十三年二月二十日至臺東縣臺東市○○街三八號
    以己○○名義開設之雅緣茶行進行對保，由丁○○擔任保證
    人，己○○、丁○○二人並在約定書上親自簽名，丁○○再
    於當日帶己○○前往臺東區中小企業銀行臺東分行，以購車
    為由辦理帳號0000000000000號支票存款帳戶
    之開戶，並領取二十五張支票。嗣誠泰商業銀行僅核准貸款
    新臺幣（下同）八十萬元，自備款加計分期付款利息後尚需
    十九萬六千五百二十四元，己○○遂於九十三年二月二十二
    日簽立委託書交給丁○○，由丁○○攜帶己○○所申請之上
    開二十五張支票，與不知情之丙○○（業經臺灣臺中地方法
    院檢察署以九十三年度偵字第一一五二六號為不起訴處分確
    定）於九十三年二月二十三日共赴上豪汽車公司辦理交車手
    續，將其中如附表所示之五張支票交付予上豪汽車公司作為
    自備款之用，餘二十張支票則於填載面額合計八十萬元後，
    交給甲○○帶回誠泰商業銀行。不料，如附表所示之五張支
    票經上豪汽車公司提示後，僅編號一所示之支票兌現，編號
    二至五所示之支票均遭退票，丁○○更於九十三年三月十八
    月要求己○○一同前往臺東縣臺東市○○路八一八號一樓之
    臺新當舖，辦理上開自用小客車之典當手續，嗣上豪汽車公
    司催告己○○出面繳款時，己○○均避不見面，上豪汽車公
    司至此始知受騙。
二、案經上豪汽車公司訴請臺灣臺中地方法院檢察署檢察官偵查
    起訴。
    理    由
一、訊據被告己○○固坦承曾於九十三年二月十六日、同年月二
    十日與證人丁○○共同前往臺東區中小企業銀行臺東分行開
    立上開活期儲蓄存款、支票存款帳戶，並於九十三年二月二
    十日在臺東縣臺東市○○街三八號以其名義開設之雅緣茶行
    內接受證人甲○○之對保，且在約定書上親自簽名，再於九
    十三年三月十八月與證人丁○○一同前往臺東縣臺東市○○
    路八一八號一樓之臺新當舖辦理車牌號碼２３６８－ＨＴ號
    自用小客車之典當手續等情不諱，惟矢口否認有何詐欺取財
    之犯行，辯稱：雅緣茶行是丁○○、丙○○開設的，要求其
    擔任名義負責人，而丁○○、丙○○要購車，丁○○就約了
    銀行承辦人員到雅緣茶行，要其在信用貸款書上簽名，並要
    其少講話，以免漏氣無法辦理，後來丁○○拿一張只有寫委
    託書三字的空白紙，要其在上面簽名，其也不知是怎麼回事
    ，就在上面簽名，直到丁○○將上開自用小客車開到臺東時
    ，其才知道丁○○以其名義購車，其沒有用過支票，丁○○
    帶其去銀行開戶後，帳戶、提款卡都交給丁○○使用，銀行
    是否有把支票交給丁○○，其也不清楚，後來丁○○說沒有
    週轉金了，開車載其去臺新當舖典當該車，丁○○在當舖與
    承辦人員講好條件後，就叫其在文件上簽名，其對整件事情
    完全不知情云云。惟查：
（一）被告對於證人丁○○以其名義購買車牌號碼２３６８－Ｈ
      Ｔ號自用小客車一事知情：
  １、被告坦承分別於九十三年二月十六日、同年月二十日與證
      人丁○○共同前往臺東區中小企業銀行臺東分行開立上開
      活期儲蓄存款、支票存款帳戶等情，有臺東區中小企業銀
      行九十五年三月二十一日（95）東企銀業字第3069號函附
      存款往來申請書暨約定書及臺東區中小企業銀行臺東分行
      九十五年二月十五日（95）東企銀臺東字第14號函附支票
      存款印鑑卡、支票存款開戶調查表、支票存款開戶申請書
      在卷可稽，觀之上開卷附的存款往來申請書暨約定書、支
      票存款印鑑卡、支票存款開戶調查表上，均經被告親簽，
      甚且在支票存款開戶申請書之「申請用途」欄，已明白記
      載「購車」，而被告學歷為國小畢業，有九十四年五月十
      三日警詢筆錄關於被告教育程度之記載可憑，足見被告並
      非不識字之人，對於上開文件記載應有閱讀及理解能力。
      是被告至臺東區中小企業銀行臺東分行開設上開帳戶時，
      應即知悉係為供購車之用無訛。
  ２、證人甲○○於本院九十五年五月十六日審理時到院證述：
      上豪汽車公司通知有人要貸款需對保，並提供丁○○的電
      話，其與丁○○聯繫，約定於九十三年二月二十日到臺東
      縣臺東市○○街三八號進行對保，其到達時，丁○○說己○○是老闆娘要買車，人不舒服無法講話，己○○親自拿
      身分證給其核對，並在汽車貸款申請書及約定書上簽名，
      對保過程中，其嘗試以國語與己○○講話，己○○聽得懂
      ，但就是不開口，只有以搖頭、點頭表示等語明確，則由
      證人甲○○之證詞，足見於九十三年二月二十日對保時，
      證人甲○○已向被告說明係為購車一事進行對保，而證人
      丁○○在場也表示是被告要購車等情，而被告並無任何反
      對之意思表示，故被告當日應確實明瞭係為購車而為對保
      手續甚明。
  ３、被告於九十三年二月二十日至臺東區中小企業銀行臺東分
      行開立上開支票存款帳戶後，於當日即領取二十五張支票
      一節，有臺東區中小企業銀行九十五年六月一日（95）東
      企銀臺東字第55號函一份存卷可參，顯見被告於當日確向
      上開銀行領取支票，是被告辯稱：其沒有領用及使用支票
      ，至於銀行是否有把支票交給丁○○，其不清楚云云，核
      屬卸責之詞而無足信。
  ４、依卷附之九十三年二月二十二日委託書，其上記載「本人
      己○○因辦理購置汽車所須之一切相關事項，特委託丁○○全權代為處理絕無須假，如有任何法律相關事宜，本人
      願意全部概括承受，完全與委託人丁○○毫無關，為免口
      說無憑，特立此委託書給丁○○君以玆證明。委託人：Ｚ0
      00000000己○○。受託人：丁○○Ｚ000000000。中華民國
      93年2月22日」，則由委託書之記載，被告於簽寫委託書
      時，當亦知證人丁○○要以其名義購車之事。再觀之委託
      書上之「己○○」、「丁○○」姓名、身分證字號及日期
      ，均為手寫筆跡，且在姓名處均蓋有指印，其餘部分則為
      打字字體，而第一次出現己○○之簽名及指印處，更可看
      出指印是蓋在打字字體之上，顯見是先有打字字體後，才
      簽名蓋指印，況且，實難想像茍被告係在一空白紙上簽名
      ，事後才打字時，何能將簽名及指印準確無誤地鑲框在打
      字字體之空格中。是被告辯稱：丁○○拿一張只有寫委託
      書三字的空白紙，要其在上面簽名，其也不知是怎麼回事
      ，就在上面簽名云云，核與常情不符而無可採。
  ５、被告復自承因證人丁○○告知已無週轉金，而上開自用小
      客車係登記在其名下，故要其一同於九十三年三月十八月
      前往臺東縣臺東市○○路八一八號一樓之臺新當舖，辦理
      典當手續等情，並有交通部公路總局高雄區監理所臺東監
      理站九十四年四月一日高監東字第0940004117函附之臺東
      縣當舖商業同業公會證明書一份存卷可佐，此益徵被告對
      於典當該車換取現金之過程，亦有參與，無遭人矇騙之處
      。
  ６、綜合上情，被告從到臺東區中小企業銀行辦理開戶手續及
      領用支票、次在雅緣茶行接受證人甲○○的購車對保、再
      出具委託書委由證人丁○○辦理購車事宜，甚且與證人丁○○一同前往辦理上開汽車的典當手續，均可證明被告對
      於證人丁○○以其名義購買上開車輛一事知之甚詳。是被
      告辯稱其對整件事情其完全不知情云云，純屬狡卸之詞。
（二）被告與證人丁○○於購買上開車輛時，均無資力，而共同
      施用詐術使上豪汽車公司交付該車：
  １、被告於本院九十五年五月十六日審理時自承：其無工作，
      不需要買車，其會開六百ＣＣ的小車在鄉下收帳、買菜，
      大車不太會開等情無誤；證人丁○○於本院同日審理時亦
      證述：其本來經營雅緣茶行，因生意不好，頂讓給己○○
      ，其在該處幫忙，底薪每月二萬元，領過二、三個月後，
      因茶行生意不好，就沒有薪資，其只是在撐而已，雅緣茶
      行需要用車時，就由其開這輛車，其沒看過己○○開過這
      輛車等語屬實，足見被告並無購買賓士廠牌Ｅ３２０型號
      之大型車需要。而雅緣茶行係在九十二年七月十四日即變
      更登記在被告名下，有財團法人金融聯合徵信中心公司登
      記資訊一份在卷可按，可知雅緣茶行原本生意就不好，改
      登記至被告名下後，生意亦無起色，證人丁○○應在九十
      二年十月以後，已無領取雅緣茶行之薪資，是被告及證人
      丁○○，於九十三年二月間購車時，當均屬無資力之人。
  ２、證人戊○○即上豪汽車公司業務人員於九十五年五月十六
      日本院審理時到院證稱：是丁○○到上豪汽車公司來看車
      ，其沒有看過己○○等語明確；證人莊諭鈞（原名莊惠娟
      ）即上豪汽車公司內勤助理小姐於本院九十五年六月六日
      審理時到院具結證稱：訂約當天，丁○○說車主要登記在
      己○○名下，並說要辦理貸款，由丁○○拿出己○○的身
      分證，其就傳真己○○之身分證影本、汽車買賣合約書影
      本及上開自用小客車之行車執照給與其車行配合辦理貸款
      之誠泰銀行等與無誤；證人甲○○於本院九十五年五月十
      六日審理時亦到庭證述：上豪汽車公司裡的一位小姐通知
      丁○○的老闆娘己○○買車要貸款需要對保，並給丁○○
      的電話，其與丁○○聯絡，由丁○○指示其至臺東縣臺東
      市○○街三八號辦理對保，對保時，丁○○說己○○人不
      舒服，沒有辦法講話，丁○○並說是己○○要買車，其所
      製作之汽車借款批覆書上關於審查意見及綜合評述欄的內
      容，都是依據丁○○的口述記載的，過了幾天貸款核准後
      ，在撥款前，丁○○到上豪汽車公司辦理交車，約在上豪
      汽車公司見面交付支付貸款之支票，因貸款核准以三十六
      期攤還，但丁○○所帶來以己○○為發票人的支票不足三
      十六張，所以最後那張支票填載所有餘款的金額，所有隻
      票面額合計為八十萬元等情綦詳，且有上開汽車借款批覆
      書一份存卷可憑，並核與被告己○○所述：其沒有去過上
      豪汽車公司，在對保前，丁○○有先告知，如果沒有問其
      話，其就不要答話，其有詢問丁○○，為何不讓其講話，
      丁○○說因其講話會漏氣，貸款會貸不成等語大致吻合；
      再參以被告又陳稱：至銀行辦理開戶、典當汽車都是丁○○帶其去的等情，顯見證人丁○○主導整個買車及典當過
      程，被告應只是證人丁○○欲購車後典當換取現金之人頭
      而已。
  ３、再觀之以被告名義簽發給上豪汽車公司之五張購車支票，
      只有如附表編號一所示之支票兌現，金額僅為一萬六千三
      百七十七元，其餘支票經提示後均遭退票等情，有臺東區
      中小企業銀行九十五年三月七日（95）東企銀業字第2517
      號函、上豪汽車公司所提出之如附表編號二至五之支票正
      反面及退票理由單在卷可證，復參諸證人丁○○於本院審
      理時坦言：領用己○○之臺東區中小企業銀行臺東分行支
      票之目的，係為了借錢，而於九十三年二月二十日領用的
      二十五張支票，均用以購買上開自用小客車等情不諱，是
      被告與證人丁○○共同至臺東區中小企業銀行以被告名義
      開設帳戶並領用支票，係圖增加購車信用，使被告購車時
      無庸拿出現金，即可取得自用小客車之所有權，再伺機處
      分該車以換取現金之心態，彰彰明甚。
  ４、況證人丁○○果於取得上開自用小客車後未滿一月，即向
      被告表示已無週轉金，故要典當該車等情，亦經被告於本
      院行準備程序時坦認在卷，益顯被告與證人丁○○均無購
      買近百萬元車子的資力，且無購車之真意，卻思以被告名
      義申請支票持以購車，再假意支付第一期分期款以取得上
      豪汽車公司之信任，旋於購車未滿一月後即予典當，得款
      花用殆盡，嗣對上豪汽車公司催討迄今均置之不理，是被
      告與證人丁○○於購車時，均具有不法所有之意圖，且對
      上豪汽車公司施用詐術使之陷於錯誤而交付該車之行為，
      當屬無疑。
  ５、綜上，被告與丁○○就向上豪汽車公司佯稱購車而取得上
      開自用小客車之所有權一事，有犯意之聯絡及行為之分擔
      ，甚為明確，該二人應為共同正犯。
（三）臺灣臺中地方法院檢察署九十三年度偵字第一一五二六號
      對證人丁○○之不起訴處分，不影響本院上開之認定：
  １、按不起訴處分已確定者，非發現新事實或新證據，不得對
      於同一案件再行起訴，刑事訴訟法第二百六十條第一款定
      有明文；又所謂發現新事實或新證據，係指於不起訴處分
      前，未經發現，至其後始行發現者而言，若不起訴處分前
      ，已經提出之證據，經檢察官調查斟酌者，即非前述條款
      所謂發現之新證據，不得據以再行起訴，最高法院著有六
      十九年臺上字第一一三九號判決意旨可資參照。
  ２、雖上豪汽車公司前就本案併對證人丁○○提起詐欺告訴，
      經檢察官偵查後，在被告於九十四年五月十三日通緝到案
      前，即於九十四年四月十二日以九十三年度偵字第一一五
      二六號對證人丁○○為不起訴處分，此有上開不起訴處分
      書一份存卷可查，然檢察官既未及審酌證人戊○○、莊諭
      鈞、甲○○及被告之上開說辭及上開書證內容，即遽對證
      人丁○○為不起訴處分，本院認為嗣證人戊○○、莊諭鈞
      、甲○○於本院審理時所為之前開證述及被告之上開自白
      ，暨本院所調取之上開書證，均應屬刑事訴訟法第二百六
      十條第一項之「新證據」，是檢察官尚得對證人丁○○偵
      查後再行起訴。從而，縱證人丁○○業經檢察官為不起訴
      處分，亦無礙於本院依據上開資料，判斷證人丁○○與被
      告同為本案詐欺行為共犯之認定。
  ３、至於證人丙○○僅是介紹證人丁○○到上豪汽車公司購車
      ，並於九十三年二月二十三日陪同證人丁○○到該公司看
      車，尚無參與締約、對保、使用該車、典當或帶被告至銀
      行開戶領用支票之歷程，業據證人丙○○、丁○○、戊○○、甲○○於本院審理時證述明確，是證人丙○○應無參
      與被告與丁○○詐取上開自用小客車行為。從而，被告認
      為本案是證人丙○○、丁○○要購車云云之辯解，關於證
      人丙○○部分，當是被告個人臆測之詞，自有誤會，併此
      敘明。
（四）綜合上情，被告上開所辯均屬飾卸之詞，不足採信。被告
      與證人丁○○共同施用詐術使上豪汽車公司陷於錯誤，使
      之交付上開自用小客車之詐欺取財犯行，事證明確，堪以
      認定。
二、核被告所為，係犯刑法第三百三十九條第一項之詐欺取財罪
    。被告與證人丁○○間，就詐欺取財犯行，有犯意之聯絡及
    行為之分擔，為共同正犯。被告前曾於九十年間因違反毒品
    危害防制條例案件，經臺灣臺東地方法院於九十年五月三十
    一日以九十年度易字第一四○號判處有期徒刑四月，於九十
    年七月二日確定，並於九十一年七月九日執行完畢之事實，
    有臺灣高等法院被告前案紀錄表及臺灣臺中地方法院檢察署
    刑案資料查註紀錄表各一份在卷可參，其受有期徒刑之執行
    完畢後，五年以內再犯本件有期徒刑以上之罪，為累犯，應
    依刑法第四十七條之規定，加重其刑。爰審酌被告素行不佳
    ，不思以正當途徑獲取財物，竟與證人丁○○共謀佯向上豪
    汽車公司購車，於使用未滿一月即予典當，所得款項花用殆
    盡，迄今僅支付上豪汽車公司一萬六千三百七十七元，餘款
    迄未賠償，影響交易秩序甚鉅，且犯後飾詞狡卸，態度不佳
    ，毫無悔意，惡性非輕，惟考量全案主謀應係證人丁○○，
    被告應僅擔任人頭車主，犯罪情節較輕等一切情狀，量處如
    主文所示之刑，並諭知易科罰金之折算標準，以示懲儆。
三、本案證人丁○○與被告共同施用詐術使上豪汽車公司陷於錯
    誤，交付上開自用小客車，所涉犯之刑法第三百三十九條第
    一項之詐欺取財行為，有證人戊○○、莊諭鈞、甲○○於本
    院審理時所為之前開證述及被告之上開自白，暨本院所調取
    之上開書證可證，應屬刑事訴訟法第二百六十條第一項之「
    新證據」，已如前述，此部分自應由檢察官另行分案偵辦，
    併此說明。
據上論斷，應依刑事訴訟法第二百九十九條第一項前段，刑法第
二十八條、第三百三十九條第一項、第四十七條、第四十一條第
一項前段，罰金罰鍰提高標準條例第一條前段、第二條，判決如
主文。
本案經檢察官乙○○到庭執行職務
中    華    民    國    95     年    6    月    20    日
                刑事第十五庭    審判長法  官  曾佩琦
                                      法  官  陳如玲
                                      法  官  周瑞芬
上正本證明與原本無異。
如不服本判決，應於送達後十日內向本院提出上訴狀（須附繕本
），上訴於臺灣高等法院臺中分院。
                                      書記官  何俞瑩
中    華    民    國    95     年    6    月    20    日
附表：
┌──┬─────┬───┬───┬────┬───────┬───────┐
│編號│  票號    │發票人│發票日│ 帳號   │  付  款  人  │面額（新臺幣）│
├──┼─────┼───┼───┼────┼───────┼───────┤
│ 一 │TNA0000000│己○○│93.3.1│0000000 │臺東區中小企業│一萬六千三百  │
│    │          │      │      │023848  │銀行臺東分行  │七十七元      │
├──┼─────┼───┼───┼────┼───────┼───────┤
│ 二 │TNA0000000│ 同上 │93.4.1│同  上  │    同  上    │  同    上    │
├──┼─────┼───┼───┼────┼───────┼───────┤
│ 三 │TNA0000000│ 同上 │93.5.1│同  上  │    同  上    │  同    上    │
├──┼─────┼───┼───┼────┼───────┼───────┤
│ 四 │TNA0000000│ 同上 │93.6.1│同  上  │    同  上    │  同    上    │
├──┼─────┼───┼───┼────┼───────┼───────┤
│ 五 │TNA0000000│ 同上 │93.7.1│同  上  │    同  上    │十三萬一千零  │
│    │          │      │      │        │              │十六元        │
└──┴─────┴───┴───┴────┴───────┴───────┘
附錄本案論罪科刑法條
刑法第三百三十九條：
  意圖為自己或第三人不法之所有，以詐術使人將本人或第三人
  之物交付者，處五年以下有期徒刑、拘役或科或併科一千元以
  下罰金。
  以前項方法得財產上不法之利益或使第三人得之者，亦同。
  前二項之未遂犯罰之。


司法院資訊處製作；財團法人民間司法改革基金會備份。
